【裁判字號】    94,交聲,2204
【裁判日期】    950421
【裁判案由】    交管條例聲異
【裁判全文】
臺灣板橋地方法院交通事件裁定        94年度交聲字第2204號
原處分機關  臺北市交通事件裁決所
異  議  人  甲○○
即受處分人
上列異議人因違反道路交通管理處罰條例案件，對於臺北市交通
事件裁決所於民國94年11月22日以北市裁一字第裁22-A1A111307
號所為之裁決處分（原舉發案號：臺北市政府警察局交通警察大
隊94年10月14日北市警交大字第A1A111307 號），聲明異議，本
院裁定如下：
    主  文
異議駁回。
    理  由
一、按汽車駕駛人，爭道行駛兩線均為幹線道或支線道時，左方
    車不讓右方車先行者，處新臺幣（下同）六百元以上一千八
    百元以下罰鍰；汽車駕駛人，駕駛汽車違反道路交通安全規
    則，因而肇事致人受傷者，記違規點數三點；汽車駕駛人有
    第四十五條情形者，記違規點數一點，道路交通管理處罰條
    例第四十五條第九款後段、第六十一條第三項前段及第六十
    三條第一項第一款均分別定有明文。
二、原處分意旨略以：本件異議人即受處分人甲○○於民國94年
    9 月24日晚間6 時20分許，駕駛車牌號碼為LJY-625 號之重
    型機車，行經未劃分幹、支線道之臺北市○○路○段31巷（
    南向北）與新生南路一段161 巷路口（下稱系爭路口）時，
    不讓右方車牌號碼為CJ-3523 號之自小客車（東向西）先行
    ，並因而肇事致人受傷，經臺北市政府警察局交通警察大隊
    事故處理組執勤警員調查後，於同年10月14日以北市警交大
    字第A1A111307 號違反道路交通管理事件通知單舉發，嗣異
    議人依法提出申訴，經臺北市交通事件裁決所於94年11月22
    日以北市裁一字第裁22-A1A111307號裁決書裁決，裁處異議
    人罰鍰六百元，並記違規點數共四點。
三、異議意旨則略以：異議人不知系爭路口為未劃分幹、支線道
    之交岔路口，而異議人所行經之臺北市○○路○段31巷與新
    生南路一段161 巷相比較，前者道路較寬，應屬幹線道，異
    議人既行駛於幹線道，自無不讓右方車先行之事實，且異議
    人並非故意不讓右方車，而係閃避不及肇事，爰請求撤銷原
    處分云云。
四、經查：
(一)臺北市○○路○段31巷與新生南路一段161 巷兩巷道於交岔
    路口前均未設交通號誌或「停」、「讓」等標線、標誌乙節
    ，除據至現場處理之臺北市政府警察局交通警察大隊大安分
    隊警員袁志宏記載於卷附道路交通事故現場圖外，並有上開
    交通警察大隊95年2 月21日北市警交大事字第09530663100
    號函所附現場照片四幀在卷可按，顯屬未劃分幹、支線道之
    路口。異議人雖主張其所行駛之信義路三段31巷為雙向道路
    ，而新生南路一段161 巷為單一車道之單行道，前者道路較
    寬，應係幹線道云云；惟查，除依道路交通標誌標線號誌設
    置規則第五十八條、第五十九條、第一百七十二條、第二百
    一十一、第二百二十四條等規定，可認設有「停車再開」、
    「讓」字標誌、讓路標線、「停」字標字、「閃光紅燈」號
    誌者，乃為支線道外，並無依車道數或路面寬度劃分幹線道
    、支線道之法令依據，且支線道車所以要禮讓幹線道車先行
    ，無非係因幹線道之車流量較大、平均車速較高，故需禮讓
    以維護行車安全，此亦與車道數及路面寬度無直接關聯，是
    異議人空言臆測路面較寬者即為幹線，尚乏所據。
(二)本院當庭勘驗異議人所提系爭路口監視器錄影光碟結果：「
    CJ-3523 號自小客車到達該車行駛道路之路口停止線，異議
    人所駕駛車輛尚未到達路口，但由停放路口之小客車反光，
    似有異議人機車之燈光照射，下一分格畫面，異議人之機車
    與該小客車同時到達系爭路口交會處，兩車均無停頓之動作
    ，下一分格，自小客車車頭撞擊異議人機車之右後側，異議
    人機車向左前方倒地。」（參見本院95年1 月18日訊問筆錄
    第2 頁），並有上開光碟錄影畫面翻拍照片三幀在卷可按，
    可見異議人駛入該路口時，並無減速之跡象，異議人亦自承
    ：「（法官問：你在路口的時候，有沒有看到對方小客車要
    開過來？）我沒有看到車子，但是我有看到燈，看到燈之後
    ，我就減速然後就被撞倒了。…我看到燈的時候，就已經在
    那個路口了。」等語（參見上開本院上開訊問筆錄），再參
    以上開翻拍畫面照片上所示路口停放自小客車之位置觀之，
    亦可徵異議人及上開CJ-3523 車號自小客車車主均因該路旁
    自小客車違規停車之故，視線受到阻礙而無法及早發現對方
    即將駛入路口，且雙方於將駛入路口時，復均未減速注意有
    無來車等車前狀況，方導致彼此閃煞不及而發生本件事故，
    至為灼然。而揆諸前揭說明，異議人所駕駛車輛既為左方車
    ，仍有讓右方車先行之義務，是異議人於行經該路口時，有
    左方車未讓右方車先行之違規事實，堪以認定。
(三)據此，本件異議人上開所辯尚非可採，原處分機關爰引首揭
    規定，裁處異議人罰鍰六百元，並記違規點數共四點，並無
    不當，本件異議為無理由，應予駁回。
五、據上論斷，應依道路交通案件處理辦法第十九條，裁定如主
    文。
中    華    民    國    95    年    4     月    21    日
                  交通法庭法  官 張紹省
以上正本證明與原本無異。
如不服本裁定應於送達後五日內向本院提出抗告狀。
                          書記官 周雅玲
中    華    民    國    95    年    4     月    24    日


司法院資訊處製作；財團法人民間司法改革基金會備份。
